【裁判字號】    95,易,1494
【裁判日期】    951229
【裁判案由】    竊盜
【裁判全文】
臺灣高雄地方法院刑事判決              95年度易字第1494號
公  訴  人  台灣高雄地方法院檢察署檢察官
被      告  丙○○
                    國民
上列被告因竊盜案件，經檢察官提起公訴（95年度偵字第15758
號），本院判決如下：
    主  文
丙○○無罪
    理  由
一、公訴意旨略以：被告丙○○曾於民國（下同）90年、91年因
    過失致死、竊盜及施用毒品案件，經本院分別判處有期徒刑
    8 月、1 年6 月及7 月確定，並定應執行有期徒刑2 年6 月
    ，於94年9 月10日（起訴書誤載為95年2 月5 日）執行完畢
    。猶不知悔改，意圖為自己不法之所有，於95年6 月6 日凌
    晨2 時15分許，在高雄市○○區○○路110 號寶華寺，攜帶
    足供凶器使用之油壓剪及螺絲起子各1 支，並以釣魚線、鉛
    片及5 元硬幣組成犯罪工具，欲竊取寺內之香油錢。被告丙
    ○○先以油壓剪破壞寶華寺左側鐵窗及玻璃（所涉毀損罪嫌
    部分未據檢察官起訴）後進入寶華寺著手竊取香油錢之際，
    為員警所發現，丙○○乃逃離現場而未遂，旋為警在高雄市
    楠梓區○○路86號旁廁所內查獲，並扣得作案工具油壓剪、
    螺絲起子各1 支、手套8 雙及釣魚線含鉛片、硬幣1 組，因
    認被告涉犯刑法第321 條第2 項、第1 項第2 、3 款之加重
    竊盜未遂罪嫌。
二、按犯罪事實應依證據認定之，無證據不得認定犯罪事實；又
    不能證明被告犯罪者，應諭知無罪之判決，刑事訴訟法第15
    4 條第2 項、第301 條第1 項分別定有明文。次按刑法第25
    條所謂已著手於犯罪行為之實行，係指對於構成犯罪要件之
    行為，已開始實行者而言，若於著手此項要件行為以前之準
    備行動，係屬預備行為，除法文有處罰預備犯之明文，應依
    法處罰外，不能遽以未遂犯罪論擬。又按刑法上之未遂犯，
    必須已著手於犯罪行為之實行而不遂，始能成立，刑法第25
    條第1 項規定甚明，同法第321 條之竊盜罪，為第320 條之
    加重條文，自係以竊取他人之物為其犯罪行為之實行，至該
    條第1項 各款所列情形，不過為犯竊盜罪之加重條件，如僅
    著手於該項加重之行為而未著手搜取財物，仍不能以本條之
    竊盜未遂論。上訴人在某處住宅之鐵門外探望，正擬入內行
    竊，即被巡捕查獲，是被獲時尚未著手於竊盜之犯罪行為，
    自難謂係竊盜未遂。至其在門外探望，原係竊盜之預備行為
    ，刑法對於預備竊盜並無處罰明文，亦難令負何種罪責，最
    高法院30年上字第684 號、27年滬上字第54號分別著有判例
    可資參照。
三、本件公訴人認被告涉犯前開罪嫌，無非以被告丙○○之供述
    、告訴人即被害人乙○○之指訴及扣案之油壓剪等證物為其
    論據。訊據被告丙○○固坦承攜帶上開油壓剪、螺絲起子兇
    器各1 支，破壞寶華寺鐵窗及玻璃，並持手套及釣魚線含鉛
    片、硬幣1 組，預備進入寶華寺竊取香油錢，然堅決否認有
    何前揭犯行，辯稱：伊破壞鐵窗及玻璃後，正好有巡邏警車
    經過，伊隨即逃離，並未進入寶華寺行竊等語（見本院卷第
    37、68頁）。經查：
  (一)被告於前揭時地，攜帶油壓剪、螺絲起子各1 支等客觀上足
    以傷害人生命身體之兇器，原欲毀越窗戶進入寶華寺竊取財
    物，然僅於以上開油壓剪毀損鐵窗、擊破玻璃後，因巡邏警
    員開車經過該地，被告即將油壓剪、螺絲起子留置於該鐵窗
    外地上逃離現場，隨即在高雄市○○區○○路86號旁廁所為
    警查獲等情，除據被告前揭自承外，核與證人即案發當時寶
    華寺之監寺乙○○於審理時證稱：寶華寺鐵窗被油壓剪剪開
    ，窗戶玻璃被敲壞，人無法鑽入玻璃破洞等語（見本院卷第
    88、89頁）；證人即巡邏警員沈昭榮於審理時證稱：當日凌
    晨2 時許民眾電話報案，其與3 位警員開車到現場，看見寶
    華寺窗戶玻璃被敲壞，被告當時蹲在寶華寺外矮牆邊，沒有
    看見被告有進出寶華寺，經喝斥被告，被告即逃至高雄市○
    ○區○○路86號旁廁所被逮捕，依照當時窗戶破壞情況，人
    無法從窗戶鑽入建築物，如果要進去的話，還要把窗戶的洞
    破壞大一點等語（見本院卷第90至91頁）；證人即巡邏警員
    鄭國雄於審理時證稱：接獲報案到現場後，看到鋁門窗被破
    壞，沒有看到被告從建築物出入，只看見被告從圍牆裡面水
    塔處衝出來，人無法鑽入被破壞的窗戶等語（見本院卷第92
    頁）相符。此外，復有現場照片8 張（見警卷第14至17頁）
    、油壓剪、螺絲起子各1 支、手套8 雙及釣魚線含鉛片、硬
    幣1 組等物扣案可稽，則被告攜帶前揭油壓剪、螺絲起子兇
    器，準備毀越鐵窗進入寶華寺竊盜之事實，乃堪認定。
  (二)然刑法竊盜罪係以竊取他人之物為其犯罪行為之實行，其著
    手之認定，應以行為人是否已經進行財物之搜尋為要件；刑
    法第321 條第1 項各款規定，僅係犯竊盜罪之加重條件，故
    如僅著手於各款加重條件之行為，尚未實施竊取財物之行為
    者，自仍不能以本條竊盜罪之未遂犯論之，此有前開判例意
    旨可供參佐。本件被告原雖欲進入寶華寺竊取財物，然於破
    壞鐵窗、玻璃後，因警員到達而離去，以致未曾進入屋內著
    手竊取香油錢一節，業經證人沈昭榮、鄭國雄於審理時證述
    ：未見被告曾出入該建築物，且當時窗戶遭破壞之情狀，仍
    無法供人出入等詞甚明，並有窗戶被破壞之照片在卷可佐（
    見警卷第16、17頁）。另證人乙○○於審理時證稱：被破壞
    之鐵窗距離香油錢箱有2 、30步距離等語（見本院卷第89頁
    ），並當庭繪製寶華寺現場圖在卷足參（見本院卷第98頁）
    可佐，是就乙○○之上開證述及其所繪之現場圖觀之，該香
    油錢箱與鐵窗間約距2 、30步遠，是該香油錢箱既非設置於
    該被破壞之鐵窗下方附近，則被告即無可能持釣魚線含鉛片
    及硬幣1 組，站於寶華寺窗外，以垂釣之方法，著手竊取行
    竊香油錢箱內金錢。職是被告尚未進入寶華寺進行財物搜尋
    ，其行為並未及於著手竊盜犯罪之實施，客觀上僅屬預備階
    段。而刑法竊盜罪章，對於預備階段之行為復未規定加以處
    罰，此觀諸刑法第32 0條、第321 條自明，因行為之處罰應
    以行為時之法律有規定者為限（刑法第1 條），本件被告既
    僅係止於竊盜罪之預備階段，揆諸前揭說明，自難以其破壞
    鐵窗、玻璃，預備自該窗戶入內竊盜之行為，遽論其有罪。
四、綜上，被告上開行為僅屬於攜帶兇器、毀越門扇竊盜罪之預
    備階段，尚未及著手，因刑法對於竊盜罪之預備階段，並無
    處罰之規定，本案既無從證明被告已著手於客觀上可認為竊
    盜行為之實行，故本院自應諭知被告無罪之判決。
據上論斷，應依刑事訴訟法第301條第1項，判決如主文。
本案經檢察官甲○○到庭執行職務。
中    華    民    國   95   年    12    月     29     日
                刑事第十三庭審判長法  官  高思大
                                  法  官  葉啟洲
                                  法  官  方錦源
右正本證明與原本無異。
如不服本判決，應於收受送達後10日內向本院提出上訴書狀。
中    華    民    國   95   年    12    月     29     日
                                  書記官  鄧思辰


司法院資訊處製作；財團法人民間司法改革基金會備份。
